【裁判字號】    97,交抗,571
【裁判日期】    970526
【裁判案由】    違反道路交通管理處罰條例
【裁判全文】
臺灣高等法院交通事件裁定             97年度交抗字第571號
抗  告  人
即受處分人  甲○○
上列抗告人因道路交通管理處罰條例案件，不服臺灣臺北地方法
院97年度交聲字第709號，中華民國97年4月30日裁定（原處分案
號：北市裁二字第裁22-A00W3599號），提起抗告，本院裁定如
下：
    主  文
抗告駁回。
    理  由
一、原裁定意旨略以：
    (一)按汽車駕駛人，駕駛汽車行至有號誌之岔叉路口，遇有前
      行或轉彎之車道交通擁擠而逕行駛入交岔路口內，致號誌
      轉換後仍未能通過，妨礙其他車輛通行者，處新台幣（下
      同）六百元以上一千二百元以下罰鍰，道路交通管理處罰
      條例第58條第3款定有明文。
    (二)本件異議人即受處分人甲○○駕駛車號6115-PE號自小客
      車於民國96年10月12日19時45分，在臺北市○○路與建國
      南路行至有號誌路口前行車道擁塞仍逕行駛入妨礙他車通
      行，被臺北市政府警察局大安交通分隊當場掣單舉發在案
      ，依違反道路交通管理處罰條例第58條第3款規定處罰鍰
      新臺幣900元整。
    (三)受處分人異議理由聲稱：案發當時號誌為綠燈，因下班時
      間車多車速慢，其尾隨前車徐徐前進，此時號誌轉為紅燈
      ，加上當時並無壅塞，故無義交指揮交通，此種情形何來
      行至有號誌路口前行車道壅塞仍逕行妨礙他車通行之有。
      又另主張即便違規，員警應立即開告發單並敘明理由，事
      隔三個月才開立告發單，必有蹊蹺。且其於路口遭他人自
      後方追撞應屬被害人云云。
    (四)惟查：
      1.行為人是否違規，與當場有無義交指揮交通無涉，即不
        因無義交指揮交通即可認定當時並無壅塞。又受處分人
        雖聲稱當時為綠燈，其尾隨前車前進，僅車多車速慢，
        無法於綠燈結束前通過路口，故無違規行為。惟受處分
        人既已承認當時車多車速慢，加上於綠燈結束前車流無
        法完全通過案發路口，顯見當時已處於壅塞之狀況，交
        通用路人應隨時注意交通狀況並為適當之反應，於本案
        之情況應確認前方車流已前進而有足夠空間可供車輛通
        過路口時始為前進。受處分人僅一昧尾隨前車前進而未
        注意當時狀況致綠燈結束時仍未通過路口實已妨礙他車
        通行。
      2.又受處分人雖質疑為何未當場開單，而是於案發過後三
        個月始開單。惟本案情形乃受處分人於路口遭他車追撞
        ，屬車禍案件，須經臺北市政府交通大隊對交通肇事責
        任進行判定，即「肇因分析」後始能認定責任歸屬。又
        本案案發日期為96年10月12日，舉發日期為97年1月11
        日，依道路交通管理處罰條例第90條規定，違反本條例
        之行為，自行為成立之日起；行為有連續或繼續之狀態
        者，自行為終了之日起，逾三個月不得舉發。但汽車肇
        事致人受傷或死亡案件，因肇事責任不明，已送鑑定者
        ，其期間自鑑定終結之日起算。因本案未致人受傷或死
        亡，故本案開立罰單時間於法並無不合。
      3.經查，本件肇事原因分析車號6615-PE號車為「行至有
        號誌路口前行道擁塞仍逕行駛入，妨礙他車通行」之事
        實，業據臺北市政府警察局大安分局北市警安分交通字
        第09730962900號函覆明確，且臺北市政府大安分局給
        受處分人之書函，已告知如對交通肇事責任判定有異議
        ，得於事故發生當日起6個月內逕向臺北市車輛行車事
        故鑑定委員會申請重新鑑定。受處分人不經上述程序尋
        求救濟，不論原因為何，等同放棄自身權益，基於行政
        處分之構成要件效力，肇事責任之認定亦應以交通大隊
        肇因分析為準。
      4.受處分人之車輛雖遭他人自後方追撞如認受到損害理應
        以他案請求，但仍無解於其違規責任之成立。
二、抗告意旨略以：本人當時用路依紅綠燈指示行車，進入路口
    時並無壅塞狀況，行至路口末端始出現狀況，本人才慢下來
    ，此時右側方來車在無煞車之下直接撞上本車正後方，當時
    本人通過紅綠燈已盡充分注意之能事，否則是本車撞上前車
    ，可見本人並無「行至有號誌路口行車道壅塞仍逕行駛入妨
    礙他車通行」之情事，此情形下也要被告發，那用路人如何
    依據號誌行車云云。
三、經查：抗告人即受處分人甲○○於96年10月12日晚19時許行
    經建國南路與辛亥路口，沿建國南路往和平東路方向行駛。
    彼時為下班尖峰時間，該路段交通流量甚大，駕駛人應注意
    前方車流，維持隨時得停止之距離，並應保持十字路口暢通
    ，以免妨礙其他車輛通行。惟抗告人未與前車保持適當距離
    ，以致綠燈結束、號誌轉換為紅燈時，仍未能通過十字路口
    ，遭臺北市交通事件裁決所裁罰新臺幣玖佰元。抗告人不服
    ，於法定救濟期間內向原法院聲明異議，原法院因而駁回抗
    告人之異議，經核並無不合。抗告人仍執前詞提起抗告，核
    無理由，應該駁回。
四、據上論結，應依道路交通案件處理辦法第26條，刑事訴訟法
    第412條，裁定如主文。
中    華    民    國    97    年    5     月    26    日
                  刑事第十二庭  審判長法  官  蔡永昌
                                      法  官  蘇素娥
                                      法  官  陳榮和
以上正本證明與原本無異。
不得再抗告。
                                      書記官  林吟玲
中    華    民    國    97    年    5     月    26    日


司法院資訊處製作；財團法人民間司法改革基金會備份。
